【裁判字號】    94,訴,1577
【裁判日期】    950127
【裁判案由】    侵權行為損害賠償
【裁判全文】
臺灣臺南地方法院民事判決              94年度訴字第1577號
原      告  乙○○
訴訟代理人  丙○○
被      告  甲○○
上列當事人間因過失傷害案件，原告提起刑事附帶民事訴訟，請
求侵權行為損害賠償，經本院刑事庭裁定（94年度交簡附民字第
74號）移送前來， 本院於95年1月13日言詞辯論終結，判決如下
：
    主      文
被告應給付原告新臺幣貳拾壹萬玖仟肆佰玖拾陸元，及自民國九
十四年九月六日起至清償日止，按週年利率百分之五計算之利息
。
原告其餘之訴駁回。
訴訟費用由被告負擔十分之三，餘由原告負擔。
本判決原告勝訴部分得假執行。但被告如於執行標的物拍定、變
賣前，以新臺幣貳拾壹萬玖仟肆佰玖拾陸元為原告預供擔保，得
免為假執行。
原告其餘假執行之聲請駁回。
    事實及理由
甲、程序方面：
一、按訴狀送達後，原告不得將原訴變更或追加他訴。但擴張或
    減縮應受判決事項之聲明者，不在此限，此民事訴訟法第25
    5條第1項第3款定有明文。 本件原告原起訴請求「被告給付
    原告新臺幣（下同）716,553元， 及自起訴狀繕本送達翌日
    起至清償日止，按週年利率百分之5計算之利息」， 其中包
    括醫療費用96,553元、增加生活上之需要費用（交通費）28
    ,500 元、工作損失336,000元、看護費用52,000元、精神慰
    撫金200,000及交通工具修復費3,500元，嗣於民國94年11月
    2日訴訟進行中，減縮「交通工具修復費3,500元」之請求；
    於94年12月9日擴張「醫療費用37,186元」、 擴張「增加生
    活上之需要費用18,000元（交通費）」， 並於95年1月13日
    言詞辯論期日將請求之金額變更為 「被告給付原告768,239
    元，及自起訴狀繕本送達翌日起至清償日止，按週年利率百
    分之5計算之利息」， 此屬減縮或擴張應受判決事項之聲明
    ，揆諸上開規定，尚無不合，應予准許。
乙、實體方面：
一、本件原告起訴主張：
（一）被告甲○○於民國94年5月1日5時10分許，駕駛車牌號碼S
      V-4907號自小客車（下稱系爭自小客車），沿臺南市○○
      區○○路3段外側車道由東往西方向， 行駛至文平路口欲
      變換車道右轉時，本應注意變換車道時，應讓直行車先行
      ，並注意安全距離，而當時天候晴朗，視距良好，路面乾
      燥無缺陷，並無不能注意之情事，適有原告乙○○騎乘車
      牌號碼NLW-650號重型機車，沿健康路3段同向行駛至上開
      路口，被告竟疏未注意撞擊原告騎乘之機車，致原告受有
      頭部外傷合併腦震盪、 胸部挫傷合併第6肋骨骨折、臉部
      撕裂傷、雙手與右膝挫傷、腹部挫傷合併內出血等傷害。
（二）本件交通事故經送請臺灣省臺南區車輛行車事故委員會鑑
      定結果，認被告於本件車禍之發生存有過失，被告自應對
      其過失行為致原告所生之損害，負侵權行為損害賠償責任
      。 原告爰依民法第184條第1項、第193條第1項、第195條
      第1項之規定， 請求被告負侵權行為之損害責任，並就原
      告請求之項目及金額分述如下：
  １、醫療費用部分：
      原告遭被告駕駛之系爭自小客車撞倒後，經送郭綜合醫院
      急救住院，再轉送高雄長庚紀念醫院住院治療，已支出醫
      藥費用27,155元，後續回診治療又支出醫藥費用37,186元
      ；醫療中及出院後須定期進行復健治療，且需購買營品調
      養身體，另支出69,398元， 合計共支出醫療費用133,739
      元（27,155元+37,186元+69,398元=133,739元）。
  ２、增加生活上需要費用部分（交通費）：
      原告遭被告駕駛之系爭自小客車撞倒後受有上揭傷害，於
      出院回診治療期間往返醫院，無法以機車代步，由原告住
      所至醫院往返計程車車資每次需1,500元，自94年5月30日
      至94年8月22日， 共計前往門診19次，計支出28,500元，
      於本件起訴後再回診治療12次，計支出18,000元，合計共
      支出46,500元（28,500元+18,000元=46,500元）。
  ３、工作損失部分：
      原告原任職於臺南市○○區○○路612號 「王氏魚皮」店
      ，每日薪資1,000元，每月工作28日， 每月薪資28,000元
      ，原告因本件車禍受傷，短期內已無法擔任原需支出大量
      體力之工作，蓋原告工作之內容為搬運魚貨及處理虱目魚
      皮，搬運1蔞魚貨約計50台斤，原告每日均需搬運250至30
      0台斤，於假日時搬運之量更達350至400台斤， 工作時間
      亦非常緊溱，依原告目前身體之狀況，根本無法負擔，經
      醫師評估約1年無法工作，共計損失336,000元（12×28,0
      00元=336,000元）。
  ４、看護費用部分：
      原告遭被告駕駛之系爭自小客車撞倒後受有上揭傷害，原
      需僱專人看護，惟由原告配偶丙○○及胞姊郭春娥出於親
      情看護，原告雖未實際支出看護費用， 惟其2人所付出之
      勞力，非不能評價為金錢， 不能因其2人與原告之關係，
      致被告免除此部分之支付義務，而加惠於被告，應衡量及
      比照職業護士看護之情形，認原告受有相當於僱請看護之
      損害，而得向被告請求賠償。而現今看護行情為每日2,00
      0元，原告經看護26日，合計得請求看護費用52,000元（2
      6×2,000元=52,000元）。
  ５、精神慰撫金部分：
      原告遭被告駕駛之系爭自小客車撞倒後受有上揭傷害，除
      須忍受身體劇烈疼痛外，住院及治療期間須長期復健，其
      精神上自受有莫大之痛苦，且日常生活皆須他人代勞，原
      告每思及此，即感愧疚，身心備受煎熬，又經醫師診斷至
      少6個月無法復原， 並有甚多後遺症，根本無法維持家計
      ，更增精神上之痛苦，爰請求精神慰撫金200,000元。
（三）本件交通事故經送請臺灣省臺南區車輛行車事故委員會鑑
      定結果認：「甲○○駕駛自小客車，行經設有行車管制號
      誌肇事路口，右轉變換車道未注意安全距離，為肇事主因
      。」等語，似認原告亦應有肇事因素。惟查，原告之機車
      遭撞擊倒地後，係向右前方滑行，以致形成地面刮地痕23
      .7 公尺，依據物理慣性， 應係被告駕駛之系爭自小客車
      自後方追撞才會造成如此情形，倘若依被告所言及鑑定意
      見所認定之事實，則原告之機車應向右側造成刮地痕，或
      因由後撞擊而停滯在系爭自小客車後方才是，然依現場圖
      所示，事實卻非如此，足見鑑定意見有誤，雖刑事判決對
      本院並無拘束力，然本院94年度交簡字第1548號刑事簡易
      判決業已指明： 「另據上開2車碰撞車損位置所述，本件
      交通事故實情應係被告轉彎時，擦撞直行之告訴人（按即
      原告）機車，而非被告車輛已先行右轉，告訴人人車方前
      進撞及被告車輛，且2車原在不同車道， 故告訴人並無注
      意車前狀況之義務，據此，臺灣省臺南區車輛行車事故鑑
      定委員會鑑定結果認本件之肇事次因為告訴人未注意車前
      狀況，似有可議。」，實為確論。故本件交通事故，應由
      被告負完全之肇事責任。
（四）綜上所述，原告得向被告請求損砉賠償之金額，共計768,
      239元。並聲明：１、被告應給付原告768,239元，及自起
      訴狀繕本送達翌日起至清償日止， 按週年利率百分之5計
      算之利息。２、原告願供擔保請准宣告假執行。
二、被告甲○○則以：
（一）本件車禍發生雙方均有過失，被告並不否認本身為肇事主
      因，惟原告本身騎乘機車車速過快，以致於肇事路口不及
      減速而與原告駕駛之系爭自小客車發生車禍，應為肇事次
      因，原告因本件車禍所支出之醫療費用、增加生活上所需
      費用（交通費）、工作損失、看護費用及精神慰撫金等費
      用，雙方應按過失比例分擔，即應由原告負擔百分之40之
      過失責任。
（二）至原告請求損害賠償之項目及金額，原告表示意見如下：
  １、醫療費用部分：
      原告原請求支出醫藥費27,155元，以及後續回診治療有收
      據且係原告自負額之部分，被告不爭執。至原告另請求其
      購買營養品調養身體及復建費用支出69,398元，以及嗣後
      擴張醫療費用聲明37,186元中，原告購買營養品調養身體
      之費用，並無醫師診斷證明為醫療所需費用，應不足採。
  ２、增加生活上需要費用（交通費）部分：
      原告原請求增加生活上需要費用28,500元部分，原告並不
      爭執。至嗣後原告擴張聲明18,000元部分，只要原告提出
      其支出之車資證明，被告亦不爭執。
  ３、工作損失部分：
      原告原本任職於臺南市○○區○○路612號 「王氏魚皮」
      店，每日薪資1,000元，每月工作28日， 每月薪資28,000
      元部分被告不爭執。惟依財團法人長庚紀念醫院函覆，原
      告應於出院後2個月即可從事原來之工作。
  ４、看護費用部分：
      原告得請求之看護費用每日2,000元， 被告並不爭執。另
      財團法人長庚紀念醫院函覆， 原告於94年5月1日至同年5
      月26日住院治療期間， 共計26日有僱請全日看護之必要，
      被告並無意見。
  ５、精神慰撫金部分：
      本件車禍之發生，原告係肇事之次因，原告請求精神慰撫
      金200,000元過高，且應雙方過失之比例， 扣除原告所負
      過失責任部分之金額。
（三）聲明：１、請求判決駁回原告之訴。２、如受不利判決，
      願供擔保請准免為假執行。
三、兩造不爭執之事實：
（一）被告甲○○於94年5月1日5時10分許，駕駛車牌號碼SV-49
      07號自小客車， 沿臺南市○○區○○路3段外側車道由東
      往西方向，行駛至文平路口變換車道欲右轉時，與原告乙○○騎乘沿健康路3段同向行駛之車牌號碼車號NLW-650號
      重型機車發生車禍。
（二）原告乙○○因此受有頭部外傷合併腦震盪、胸部挫傷合併
      第六肋骨骨折、臉部撕裂傷、雙手與右膝挫傷、腹部挫傷
      合併內出血。
（三）原告原請求支出醫療費27,155元；原告原請求增加生活上
      之需要費用28,500元；原告請求工作損失部分，每日薪資
      為1,000元，每月工作28日； 原告支出之看護費用每日為
      2,000元。
四、按汽車在雙向4車道行駛時， 變換車道時，應讓直行車先行
    ，並注意安全距離，道路交通安全規則第98條第1項第6款定
    有明文。 查本件被告甲○○於94年5月1日5時10分許，駕駛
    系爭自小客車， 沿臺南市○○區○○路3段外側車道由東往
    西方向，行駛至文平路口變換車道欲右轉時，當時天候晴、
    日間自然光線（已天亮）、路面乾燥無缺陷、道路無障礙物
    、視距復屬良好，並無不能注意之情事，有臺南市警察局第
    4分局道路交通事故調查報告表1份存卷（見臺南市警察局第
    4分局刑案偵查影印卷宗第6頁、第7頁）可稽， 而被告駕駛
    系爭自小客車，疏未依上開規定行駛，致與原告所騎乘沿健
    康路3段同向行駛之車牌號碼NLW-650號重型機車發生擦撞，
    且依卷附之道路交通事故現場蒐證照片10幀（見臺南市警察
    局第4分局刑案偵查影印卷宗第8頁至第12頁）顯示，系爭自
    小客車車損部位在右前輪側，接近右前車燈處，並非右前車
    頭，而原告騎乘之機車車損部位在左側車身，腳踏板附近，
    亦非車頭，是應堪認本件交通事故應係被告駕駛系爭自小客
    車變換車道欲右轉彎時，右前輪接近右前車燈處擦撞直行之
    原告騎乘機車左側車身腳踏板處，並致原告人車倒地受有前
    揭傷害，是被告違反前揭道路交通安全規範之過失甚明，且
    其過失行為與原告所受前揭傷害間，具有相當因果關係。又
    本件車禍事故，經送臺灣省臺南區車輛行車事故委員會鑑定
    ，鑑定結果亦認：「甲○○駕駛自小客車，行經設有行車管
    制號誌肇事路口，右轉變換車道未注意安全距離，為肇事主
    因。」等語，有臺灣省臺南區車輛行車事故委員會鑑定意見
    書1份在卷 （見臺灣臺南地方法院檢察署94年度偵字第7612
    號偵查影印卷第13頁）可參，且被告亦認同該鑑定意見，認
    其於本件車禍之發生為肇事主因（見本院卷第21頁）。因之
    ，被告於本件車禍之過失責任，應足認定。
五、次按因故意或過失，不法侵害他人之權利者，負損害賠償責
    任；又汽車、機車或其他非依軌道行使之動力車輛，在使用
    中加損害於他人者，駕駛人應賠償因此所生之損害；不法侵
    害他人之身體或健康者，對於被害人因此喪失或減少勞動能
    力，或增加生活上之需要時，應負損害賠償責任；不法侵害
    他人之身體、健康、名譽、自由、信用、隱私、貞操，或不
    法侵害其他人格法益而情節重大者，被害人雖非財產上之損
    害，亦得請求賠償相當之金額，民法第184條第1項前段、第
    191條之2、第193條第1項、第195條第1項前段分別定有明文
    。又按所謂增加生活上之需要，係指被害以前並無此需要，
    因被害以後始有支付此費用之必要者而言。是以身體、健康
    被害，經延醫治療之醫療費用，固勿論矣，即因療傷期間僱
    人看護及請人照顧家庭所支出之費用，如確屬必要者，亦非
    不得請求賠償；親屬間之看護，縱因出於親情而未支付該費
    用，然其所付出之勞力，顯非不能以金錢為評價，此種基於
    身分關係之恩惠，自不能加惠於加害人，而應比照一般看護
    情形，認被害人受有相當看護費之損害，命加害人賠償，始
    符民法第193條第1項所定「增加生活上需要」之意旨（最高
    法院78年度台上字第547號、 89年台上字第1749號判決參照
    ）。查本件被告之過失駕車肇事行為，與原告所受之前揭傷
    害間既有相當因果關係，已詳述如前，自屬前述侵權行為。
    從而，原告本於侵權行為之法律關係，請求被告賠償原告因
    本件事故所生之損害，即屬有據。本件原告請求被告賠償之
    項目及金額，是否准許，分述如下：
（一）醫療費用部分：
  １、按依保險法第135條準用第103條規定，傷害保險之保險人
      固不得代位行使被保險人對於加害人之損害賠償請求權，
      惟全民健康保險法第82條規定：「保險對象因汽車交通事
      故，經本保險提供醫療給付者，本保險之保險人得向強制
      汽車責任保險之保險人代位請求該項給付。」全民健康保
      險法為保險法之特別法，依特別法優於普通法之原則，全
      民健康保險法第82條應優先於保險法第135條、第103條之
      規定而為適用。從而全民健康保險之被保險人因汽車交通
      事故，經全民健康保險提供醫療給付者，全民健康保險之
      保險人自得向強制汽車責任保險之保險人代位請求該項給
      付。而依強制汽車責任保險法第30條規定，於該範圍內，
      加害人或強制汽車責任保險之被保險人之損害賠償責任即
      因而解免，全民健康保險被保險人對於加害人之損害賠償
      請求權亦因而喪失 （參照最高法院88年度台上字第353號
      判決參照）。因之，原告所支出之醫療費用，由全民健康
      保險提供之醫療給付部分，喪失損害賠償請求權。
  ２、原告遭被告駕駛之系爭自小客車撞倒後，經送郭綜合醫院
      急救住院，再轉送高雄長庚紀念醫院治院治療，已支出醫
      藥費27,155元部分，業據其提出民安救護車事業有限公司
      統一發票1紙、郭綜合醫院收據3紙及長庚紀念醫院醫療費
      用收據26紙為證 （見本院94年度交簡附民字第74號卷第8
      頁至第24頁），且為被告所不爭執，則原告此部分之請求
      ，自屬有據。又原告請求後續回診治療支出醫藥費37,186
      元部分，其中雖提出長庚紀念醫院醫療費用收據23紙、民
      安救護車事業有限公司統一發票1紙及郭綜合醫院收據3紙
      為憑（見本院94年度南調字第133號卷第88頁至第100頁、
      第108頁至第117頁），惟此部分與原起訴請求前揭醫藥費
      收據中，長庚紀念醫院醫療費用收據10紙、民安救護車事
      業有限公司統一發票1紙及郭綜合醫院收據3紙均重複，是
      後續回診治療之醫療費用收據僅有13紙（見本院94年度南
      調字第133號卷第88頁至第95頁）， 經計算後原告支出醫
      藥費用自負額部分合計為3,910元， 且被告對此部分不爭
      執，是原告此部分之請求，亦屬有據。至健保部分負擔部
      分，並非原告實際支出之金額，且依前開說明，此部分原
      告亦已喪失對被告之損害賠償請求權，其此部分之請求，
      自不能准許。
  ３、原告原請求醫療費中包括出院後須定期進行復健治療，且
      需購買營養品調養身體，合計另支出69,398元部分，原告
      固提出統一發票10紙、送貨單1紙、免用統一發票2紙及估
      價單1紙為證 （見本院94年度交簡附民字第74號卷第25頁
      至第31頁），然原告此部分支出之費用係購買牛奶、雞精
      、蓮子、珊瑚草、燕窩、冬蟲夏草、白蔘等營養品費用，
      並無醫師處方，原告又未舉證證明係必要之醫療費用；又
      其中雖有統一發票載稱「醫療用品費」207元， 惟無從知
      悉係何種醫療用品，且原告亦未證明此係屬必要之醫療費
      用；另原告請求復健費用部分，未見原告提出復健費用收
      據，況依財團法人長庚紀念醫院94年11月23日（94）長庚
      院高字第4A3218號函，已函敘原告出院後無需進行復健治
      療，有該函1份存卷（見本院卷第42頁）可按， 則原告請
      求復健費用，即無所據。又原告請求後續回診治療支出之
      營養費用部分， 固提出統一發票16紙、送貨單1紙、免用
      統一發票4紙及估價單2紙為證（見本院94年度南調字第13
      3 號卷第101頁至第107頁、第118頁至第120頁），惟此部
      分統一發票16紙等收據中，與原起訴請求前揭營養費收據
      中統一發票有10紙、送貨單1紙、免用統一發票收據2紙及
      估價單1紙重複， 且依前揭說明，此部分出支之營養費，
      亦無醫師處方，原告亦未舉證證明係必要之醫療費用，是
      此部分之請求，均不應予准許。
  ４、綜此，原告得請求被告賠償之醫療費用，包括被告不爭執
      原告原起訴請求之27,155元及原告嗣後擴張請求由原告實
      際支出之3,910元，合計為31,065元 （27,155元+3,910元
      =31,065元）。
（二）增加生活上需要費用（交通費）部分：
      原告主張遭被告駕駛之系爭自小客車撞倒後受有上揭傷害
      ，於出院回診治療期間往返醫院，無法以機車代步，由原
      告住所至醫院往返計程車車資每次需1,500元，自94年5月
      30日至94年8月22日， 共計前往門診19次，計支出28,500
      元乙情，業據原告提出計程車收據18紙（見本院94年度交
      簡附民字第74號卷第32頁至第35頁）為證，並為被告所不
      爭執，且上開財團法人長庚紀念醫院94年11月23日（94）
      長庚院高字第4A3218號函，亦函敘原告出院回診不宜自行
      騎車或搭乘大眾交通工具，是原告此部分之請求，應有所
      據。至嗣後原告主張本件起訴後再回診治療12次，共計再
      支出18,000元部分，業據原告提出計程車收據12紙為證（
      見本院94年度南調字第133號卷第122頁至第125頁） ，被
      告對原告所提出之該等車資證明復不爭執，是原告此部分
      之請求，亦屬有據。故而，原告主張其因本件車禍受傷出
      院後回診治期間往返醫院，無法以機車代步，增加生活上
      需要費用（交通費），共計支出46,500元（28,500元+18,
      000元=46,500元），即屬有據。
（三）工作損失部分：
  １、原告主張其原本任職於臺南市○○區○○路612號 「王氏
      魚皮」店，每日薪資1,000元，每月工作28日， 每月薪資
      28,000元，經醫師評估約1年無法工作，共計損失336,000
      元乙節，雖據其提出「王氏魚皮」店之證明書及長庚紀念
      醫院94年11月29日出具之診斷證明書各1紙為證（見本院9
      4年度交簡附民字第74號卷第36頁；本院卷第30頁）， 被
      告固不爭執原告原本任職於「王氏魚皮」店，每日薪資1,
      000元，每月工作28日，每月薪資28,000元乙節， 惟否認
      原告約1年無法工作。 查上開財團法人長庚紀念醫院94年
      11月23日（94）長庚院高字第4A3218號函，就原告傷後得
      否繼續擔任原先在「王氏魚皮」店之工作乙情，函敘原告
      瘉後影響工作能力不大， 出院後2個月應可繼續從事原來
      之餐廳服務業等語，而被告對此部分之函覆內容則不爭執
      ，是依該函所載原告自94年5月1日至94年5月26日， 共計
      住院治療26日，加上2個月之期間， 再參以前揭原告所受
      之傷害及其工作之性質，原告因本件車禍受傷不能工作之
      期間應以3個月為合理。
  ２、原告雖主張其原先在「王氏魚皮」店任職之工作內容為搬
      運魚貨及處理虱目魚皮， 搬運1蔞魚貨約計50台斤，每日
      均需搬運250至300台斤，於假日時搬運之量更達350至400
      台斤，工作時間亦非常緊溱，依原告目前身體之狀況，根
      本無法負擔， 經醫師評估約1年無法工作乙情，未舉證以
      實其說，另原告提出之前開長庚紀念醫院94年11月29日出
      具之診斷證明書雖載稱：「病人於出院後因嚴重背痛及左
      疼痛，仍在門診追蹤，仍無法從事粗重之工作，預估門
      診治療約6個月」等語， 惟原告未能舉證其在「王氏魚皮
      」店所擔任之工作內容，究係如何之「粗重」工作，而依
      一般人對魚皮店之認知，再參酌原告係女姓及94年5月1日
      案發時已年逾45歲（48年8月29日生）， 體力應已衰退，
      衡情其在「王氏魚皮」店之工作內容，應非屬「粗重」之
      工作，自無從據該診斷證明書，即認原告因本件車禍受傷
      不能工作之期間應以約7個月（住院約1個月期間加門診治
      療約6個月期間）或原告主張之1年為合理。
  ３、綜此，原告得請求被告賠償之工作損失部分，即為每月薪
      資28,000元，不能工作3個月， 共計84,000元（28,000元
      ×3=84,000元）。
（四）看護費用部分：
      原告主張遭被告駕駛之系爭自小客車撞倒後受有上揭傷害
      ，原需僱專人看護，惟由原告配偶丙○○及胞姊郭春娥出
      於親情看護，現今看護行情每日2,000元乙情， 為被告所
      不爭執，被告對上開財團法人長庚紀念醫院94年11月23日
      （94）長庚院高字第4A3218號函敘，原告自94年5月1日至
      94年5月26日，共計住院26日， 住院期間有僱請全日看護
      之必要，出院則不需看護等語，亦不爭執，是原告於該住
      院之26日期間自有僱請看護之必要，依前揭說明，本件原
      告親屬間之看護，縱因出於親情而未支付該費用，然其等
      所付出之勞力，顯非不能以金錢為評價，此種基於身分關
      係之恩惠，自不能加惠於被告，而應比照一般看護情形，
      認原告受有相當看護費之損害，得命被告賠償，是原告主
      張其得向被告請求看護費用， 每日2,000元，原告經看護
      26日，合計得請求看護費用52,000元（26×2,000元=52,0
      00元），即屬有據。
（五）精神慰撫金部分：
      原告因本件車禍受有頭部外傷合併腦震盪、胸部挫傷合併
      第六肋骨骨折、臉部撕裂傷、雙手與右膝挫傷、腹部挫傷
      合併內出血等傷害，其所受之傷害非輕，出院後仍因嚴重
      背痛及左疼痛，而在門診追蹤，於其身心必因而承受相
      當之痛苦，則原告本於侵權行為之法律關係，請求被告賠
      償其非財產上之損失，自屬有據。經查，原告係48年8月2
      9日生，國小畢業，原在「王氏魚皮」店工作，每月薪資2
      8,000元，育有3子，其夫丙○○在保全公司上班，每月薪
      資23,000元，名下有不動產房地各1筆、汽車1輛，93年度
      財產總額2,275,800元； 被告48年5月8日生，國小畢業，
      在素食餐廳擔任廚師，每月薪資3萬多元，育有3子，其妻
      則在其服務之餐廳打工，名下並無不動產， 然有汽車1輛
      等情，為兩造所是認，並有稅務電子閘門財產所得調件明
      細表附卷 （見本院94年度南調字第133號卷第15頁至第23
      頁）可參。本院斟酌兩造之教育程度、身分、地位、經濟
      能力，及原告因此所遭受精神上痛苦之程度等一切情狀，
      認原告請求被告賠償其非財產上之損害以 100,000元為適
      當，逾此金額之請求，尚嫌過高，應予駁回。
（六）綜上，原告得請求被告賠償之醫療費用為31,065元、增加
      生活上需要費用（交通費）為46,500元、工作損失84,000
      元、 看護費用52,000元及精神上之損害賠償100,000元，
      合計為313,565元（31,065元+46,500元+84,000元+52,000
      元+100,000元=313,565元）。
六、又按汽車行駛時，駕駛人應注意車前狀況，並隨時採取必要
    之安全措施；汽車行近行人穿越道前，應減速慢行，道路交
    通安全規則第94條第3項及第103條分別定有明文。查：
（一）本件原告於94年5月1日5時10分許，騎乘車牌號碼NLW-650
      號重型機車沿健康路 3段與被告駕駛之系爭自小客車同向
      行駛至上開肇事路段，本應注意遵守上開規定，而本件車
      禍當時天候晴、日間自然光線（已天亮）、路面乾燥無缺
      陷、道路無障礙物、視距復屬良好，並無不能注意之情事
      ，又本件車禍係因被告駕駛之系爭自小客車變換車道欲右
      轉彎時，右前輪接近右前車燈處擦撞直行之原告所騎乘機
      車左側車身腳踏板處，並非系爭自小客車車頭直接撞擊原
      告機車之左側車身，已詳如前述。
（二）依卷附之道路交通事故現場圖及道路交通事故現場蒐證照
      片4幀 （見臺南市警察局第4分局刑案偵查影印卷宗第5頁
      、第8頁至第10頁）， 可知肇事路段交岔路口前劃設有行
      人穿越道，而本件兩車發生擦撞後，車損狀況並不嚴重，
      足見當時擦撞力道非鉅，且兩車僅係側面擦撞，力道自不
      及正面直接撞擊，然原告騎乘之機車卻在其行駛之健康路
      3段（東西向）劃設之行人穿越道起， 向右前方至右方文
      平路口（南北向）之左側行人穿越道上，留下一長達23.7
      公尺之刮地痕，且未有任何機車之剎車痕，足見原告騎乘
      之機車行經劃設有行人穿越道之上開肇事路段，車速非慢
      ，且未減速慢行。
（三）原告於94年6月21日偵查中供稱： 「我沿健康路直行，經
      過文平路口為綠燈，我事前有看到被告車輛要右轉，我直
      行而被告車輛沒有讓我，所以被告車就撞到我機車」等語
      （見臺灣臺南地方法院檢察署94年度偵字第7612號偵查影
      印卷第7頁）， 可知原告騎乘機車於兩車擦撞肇事前，即
      已發現被告駕駛之系爭自小客車要右轉，且於行經劃設有
      行人穿越道之該肇事路段猶不減速慢行，未能即時注意車
      前狀況，並隨時採取必要之安全措施，而仍貿然直行，致
      與被告駕駛之系爭自小客車發生擦撞，且其過失同為肇致
      其本身受有前揭傷害之原因，是以原告對於本件傷害之發
      生與有過失。
（四）原告雖於94年12月9日本院調解程序期日改稱： 其騎乘機
      車在機車道直行，係被告駕駛之系爭自小客車突然右轉擦
      撞機車左側腳踏板處， 94年6月21日偵查中之供述不實，
      因為當時剛出院，精神狀況不佳等語（見本院94年度南調
      字第133號卷第81頁、第82頁），然原告為前揭94年6月21
      日供述時，距其於94年5月26日出院，已近1個月，其當時
      是否因精神不佳而為上開供述，已有疑義，且原告此部分
      翻異前供所為之主張，為被告所否認，復乏證據可資相佐
      ，要難採憑。至本院94年度交簡字第1548號刑事簡易判決
      雖認原告並無注意車前狀況之義務，前開臺灣省臺南區車
      輛行車事故鑑定委員會鑑定結果，認本件肇事次因係原告
      未注意車前狀況，似有可議，惟刑事判決所為事實之認定
      ，於為獨立民事訴訟之裁判時不受其拘束，本院自不受該
      刑事簡易判決事實認定之拘束，附此敘明。
（五）又本件車禍事故，經送臺灣省臺南區車輛行車事故委員會
      鑑定，鑑定結果亦認：「乙○○駕駛普通重型機器腳踏車
      ，行經設有行車管制號誌肇事路口，未減速慢行，未注意
      車前狀況，為肇事次因。」等語，有前揭臺灣省臺南區車
      輛行車事故委員會鑑定意見書1份在卷足參。 綜此，原告
      於本件車禍交通事故之發生，與有過失，應足認定。爰審
      酌原告與被告分別違反交通安全規範之情節輕重，本院認
      本件車禍事故之發生，原告應負擔百分之30之過失責任，
      被告則應負擔百分之70之過失責任。
七、再按損害之發生或擴大，被害人與有過失者，法院得減輕賠
    償金額，或免除之，民法第217條第1項定有明文。又按民法
    第217條第1項規定，損害之發生或擴大，被害人與有過失者
    ，法院得減輕賠償金額或免除之。此項規定之適用，原不以
    財產上之損害賠償請求權為限，即非財產上之損害賠償請求
    權仍有其適用（最高法院74年度台上字第2212號判決參照）
    。承前所述，原告及被告就本件車禍事故之發生，應分別負
    擔百分之30及百分之70過失責任，已如前所認定。本件原告
    得請求被告損害賠償之金額為313,565元， 扣除原告所負過
    失責任，總計被告應負擔之損害金額為219,496元（313,565
    元×0.7=219,496元，元以下4捨5入）。
八、未按給付有確定期限者，債務人自期限屆滿時起，負遲延責
    任。給付無確定期限者，債務人於債權人得請求給付時，經
    其催告而未為給付，自受催告時起，負遲延責任。其經債權
    人起訴而送達訴狀，或依督促程序送達支付命令，或為其他
    相類之行為者，與催告有同一之效力， 民法第229條第1、2
    項分別定有明文。又遲延之債務，以支付金錢為標的者，債
    權人得請求依法定利率計算之遲延利息。但約定利率較高者
    ，仍從其約定利率；而應付利息之債務，其利率未經約定，
    亦無法律可據者，週年利率為百分之5，亦為同法第233條第
    1項及第203條所明定。查本件原告請求被告應賠償之前開金
    額，並未定有給付之期限，則原告請求自附帶民事起訴狀繕
    本送達被告之翌日起， 按週年利率百分之5計算之利息，並
    無不合；又原告之附帶民事起訴狀繕本係於94年9月5日送達
    被告， 有本院送達證書1紙在卷（見本院94年度交簡附民字
    第40頁）可參，則原告請求被告應自94年9月6日起，按週年
    利率百分之5計算遲延利息， 核與上開規定並無違背，自無
    不合。
九、綜上所述，原告依據侵權行為之法律關係，請求被告賠償21
    9,496元，及自94年9月6日起至清償日止， 按週年利率百分
    之5計算之遲延利息，即屬有理由，應予准許， 逾此部分所
    為之請求，為無理由，應予駁回。
十、本件判決結果已臻為明確，兩造其餘攻擊防禦方法，經本院
    斟酌後，認對於判決結果已不生影響，爰不逐一論述，併予
    敘明。
十一、本件所命給付之金額未逾500,000元， 就原告勝訴部分，
      應依民事訴訟法第389條第1項第5款規定， 依職權宣告假
      執行，並依被告之聲請，准供擔保，免為假執行之宣告。
      至原告陳明願供擔保，請准宣告假執行，就原告敗訴部分
      ，其假執行之聲請，即失其依據，應予駁回。
十二、據上論結，本件原告之訴，為一部有理由、一部無理由，
      依民事訴訟法第79條、第389條第1項第5款、第392條第2
      項、第3項，判決如主文。
中    華    民    國    95    年    1    月     27    日
                  民事第四庭    法  官 陳金虎
以上為正本係照原本作成。
如對本判決上訴，須於判決送達後20 日內向本院提出上訴狀（須
附繕本）。
中    華    民    國    95    年    1     月    27    日
                                書記官 謝文心


司法院資訊處製作；財團法人民間司法改革基金會備份。
